【裁判字號】    95,訴,3950
【裁判日期】    950704
【裁判案由】    侵權行為損害賠償
【裁判全文】
臺灣臺北地方法院民事判決              95年度訴字第3950號
原      告  乙○○
訴訟代理人  丙○○
被      告  甲○○
                        樓
上列當事人間請求侵權行為損害賠償事件，本院於民國95年6月
20日辯論終結，判決如下：
    主      文
被告應給付原告新臺幣柒萬柒仟陸佰玖拾捌元，及自民國九十五
年五月四日起至清償日止，按年息百分之五計算之利息。
原告其餘之訴駁回。
訴訟費用由被告負擔十分之一，餘由原告負擔。
本判決第一項得假執行。
原告其餘假執行之聲請駁回。
    事實及理由
一、按訴狀送達後，原告不得將原訴變更或追加他訴，但有下列
    各款情形之一者，不在此限：三、擴張或減縮應受判決事項
    之聲明者，民事訴訟法第255條第1項第3款定有明文。查，
    原告起訴請求被告應給付新臺幣（下同）80萬元，嗣後擴張
    聲明為被告應給付280萬元及自擴張之起訴狀繕本送達之翌
    日起按年利率5%計算之利息，核與前開規定相符，應予准許
    。
二、原告主張如下：
（一）被告於民國94年1月4日上午8時45分，駕駛車牌號碼Q5-02
      43號自用小客車，沿臺北市中山區○○○路由北往南方向
      行駛，行經中山北路三段、民族西路口時，按其情節應注
      意車前狀況，並隨時採取必要之安全措施，且汽車行駛至
      交岔路口時，其行進、轉彎應遵守燈光號誌，而依當時情
      形，路面平坦無缺陷、視距良好、並無不能注意之情況，
      竟疏未注意，當其行向之燈號，已由綠燈變為紅燈之際，
      未先暫停在路口停止線內，仍搶紅燈貿然行進，適原告騎
      乘車號DYX-620號輕型機車，均沿中山北路北往南方向行
      駛至民族西路由西往東之機車待轉區，遵守綠燈號誌正起
      步直行至該中山北路、民族西路口時，剎車不及，致原告
      所騎乘之機車與被告駕駛之自用小客車發生擦撞，人車倒
      地，致原告受有頭部外傷、左前額擦傷、右手及左腿多處
      瘀青等傷害。造成原告受有喪失或減少勞動能力受損3,78
      6,206元、薪水減少484,168元、手提電腦修理費18,265元
      之損害，且被告賠償原告精神慰撫金50萬元。爰依侵權行
      為法則訴請被告賠償等語，並聲明：被告應給付原告280
      萬元，及自準備書狀繕本送達翌日起至清償日止，按年息
      5%計算之利息。原告願供擔保請准宣告假執行。
（二）對於請求賠償內容部分：
    (1)減少勞動能力之損害：
      車禍後原告受有頭部挫傷和腦震盪情形，迄今仍無法回復
      到受傷前之健康狀態，薪資所得減少將近2/3，造成實質
      上減少勞動能力，被告應依法賠償。依勞工殘廢給付標準
      第13級身體障害，原告喪失勞動能力為23.07％，原告係
      70年4月29日生，自94年1月4日計算至勞工強制退休年齡
      60歲止（勞工保險條例第6條），尚能工作期間為35年，
      依行政院勞工委員會職業訓練局公布之95年2月統計速報
      ，94年一月份臺灣地區受雇員工薪資調查統計指標，每人
      月平均薪資為68,666元，而原告受傷時最近之93年度綜合
      所得稅各類所得資料清單，載有於錠嵂保險經紀人股份有
      限公司之薪資所得為757,591元，另有全家便利商店股份
      有限公司薪資所得10,758元，共計768,349元，其均月薪
      亦與上開每人平均薪資額相近。故依民事案件使用之複式
      霍夫曼計算為68,666元平（均工資）×12月×23.07％（
      減少勞動能歷年損害額）×19.91745（35年之複式霍夫曼
      係數）＝3,786,206元。
    (2)最近薪資減少額：
      原告於94年度僅領取薪資所得為273,423元，與93年度薪
      資額757,591元相比，原告薪資短少額為484,168元。
    (3)慰撫金：
      原告因被告不法侵害，致腦部受傷，除須忍受身體之劇烈
      疼痛及心情煎熬外，又經醫師囑必須長期治療，而家庭經
      濟因收入短缺而面臨困境，精神上實受有極大痛苦，是請
      求50萬元之精神慰撫金。
    (4)電腦修理費用：
      手提電腦修理費，共計18,265元。
    (5)總計：3,786,206元＋484,168元＋500,000元＋18,265元
      ＝4,788,639元，原告僅請求280萬元。
（三）對於被告答辯部分：
      原告車禍受傷當日於馬偕醫院治療後，亦有陸續回診，甚
      至亦有至新光醫院治療，此皆有醫療單據及醫師診斷證明
      書可稽。而臺灣高等法院93年度上字第140號判決意旨亦
      表示，接受多家醫院前後治療，在法律程序上乃屬適法情
      形，是被告辯稱原告未至醫院治療等語，顯屬不實。
三、被告辯稱：車禍發生後，原告立即護送被告至馬偕醫院治療
    ，當時經醫師診斷並無重大傷害，屬輕傷，即可出院，被告
    亦願就此傷害部分負賠償責任。對於電腦修理費用18,265元
    及醫療單據100元不爭執；對於原告提出新光醫院之診斷證
    明書，距離車禍發生間隔20天，被告未於刑事案件部分提出
    ，顯與本件無關，且該診斷證明書係乙種診斷書，僅供一般
    請假之用，被告否認其真正，其他醫藥費收據亦同；另原告
    薪資所得係浮動不定，其提出之所得清單及扣繳憑單無法做
    為證明之用。對原告主張減少勞動能力、受損金額、減少薪
    資等均有爭執，原告薪水是變動的，不能因為薪水變動即認
    是發生車禍的問題。並聲明：原告之訴駁回。
四、原告主張被告駕車肇事，致原告受有頭部外傷、左前額擦傷
    、右手及左腿多處瘀傷等傷害一節，為被告所不爭執，且經
    調取臺灣臺北地方法院檢察署94年度偵字第7636號、94年度
    偵字第9751號、94年度調偵字第336號偵查卷宗、本院94年
    度交易字第541號過失傷害案件之刑事卷宗查核屬實，自足
    信為實在。
五、按因故意或過失不法侵害他人之權利者，負損害賠償責任；
    不法侵害他人之身體、健康、名譽、自由、信用、隱私、貞
    操，或不法侵害其他人格法益而情節重大者，被害人雖非財
    產上之損害，亦得請求賠償相當之金額，民法第184條第1項
    前段、第195條第1項前段分別定有明文。本件被告駕車因過
    失而肇事，致原告成傷之事實，已如前述，則原告依前開侵
    權行為規定訴請被告賠償責任，應予准許。至原告所得請求
    之金額，茲分述如下：
（一）喪失或減少勞動能力3,786,206元部分：原告主張其因車
      禍受有頭部挫傷和腦震盪情形，迄今仍無法回復到受傷前
      之健康狀態，薪資所得減少將近2/3，造成實質上減少勞
      動能力等語，為被告所否認。原告雖提出其92、93年度綜
      合所得稅納稅證明書及94年度綜合所得稅結算電子申報書
      等件影本，證明其94年度薪資所得減少之事實，然縱認原
      告於94年薪資所得確實急遽減少等情屬實，然尚難以此薪
      資減少之事實，即可認定該薪資減少之結果，係因本件被
      告撞傷原告行為所致。而原告關於其所主張因被告行為致
      其受傷，並導致其勞動能力減少一節，僅提出馬偕醫紀念
      醫院診斷證明書、新光吳火獅紀念醫院影本為證，然依該
      證明書只記載：「疑似頭部外傷，左前額擦傷、右手及左
      腿多處瘀青」、「頭部外傷併腦震盪」（本院卷第19頁）
      ，該頭部外傷及腦震盪之傷害，並不必然產生勞動能力減
      少之結果，是依原告所提出之證據以觀，尚難認為其所主
      張因被告行為致原告所受傷害，並進而導致其勞動能力減
      少等情為實在，原告此部分請求自屬無據。
（二）薪水減少484,168元部分：原告主張其因被告行為致其薪
      水減少484,168元等情，為被告所否認。查，原告因被告
      行為，致原告受有頭部挫傷及腦震盪之傷害、手腳擦、瘀
      傷之傷害，原告因此於94年1月4日至馬偕醫院急診，於當
      日出院。另於同年1月10、17日、24日至新光吳火獅紀念
      醫院門診覆診，有原告所提出之診斷證明書影本為證（本
      院卷第19、20頁），本院參照原告受傷之情形，應認原告
      就醫求診之情應屬實在。則原告即有上開四日無法上班之
      情形，此部分既係被告行為所致，則該四日無法上班致薪
      水減少，自應由被告負責。原告受傷前年收入為848,018
      元（本院卷第121頁），月收入約為70,668元，則每日為
      約2,356元，4日合計為9,424元，至原告此項其餘部分論
      據與前項理由同，此部分既未能提出其他證據證明，則此
      項其餘部分之請求自屬無據。
（三）手提電腦修理費用18,265元部分：原告此部分業已提出修
      理單據，被告對該單據不爭執，則原告此部分請求應屬正
      當。
（四）慰撫金50萬元部分：本院審酌原告所受傷害及原告係高雄
      商職會計科畢業、任職保險經紀公司從事保險經紀之工作
      ，受傷前年收入約84萬餘元，並扶養母親及女兒；被告則
      係基隆私立培德工商畢業，並扶養母親、妻、女等人，現
      在大同公司擔任技術員，每月收入約4萬餘元等情，認原
      告請求5萬元慰撫金應屬適當。
六、原告依據侵權行為損害賠償請求權提起本訴，請求被告給付
    77,689元，及自準備書狀繕本送達翌日即95年5月4日起至清
    償日止，按年息5%計算之利息，為有理由，應予准許，超過
    部分為無理由，應予駁回。
七、原告勝訴金額未逾50萬元，應依職權宣告假執行。至原告受
    敗訴判決部分，其假執行之聲請即失所依據，應予駁回。
八、本案事證已臻明確，兩造其餘主張陳述及所提之證據，經審
    酌後於本件判決結果無影響，爰不逐一論述，附此敘明。
九、綜上所論，原告之訴為一部有理由，一部無理由，依民事訴
    訟法第79條、第389條第1項第5款，判決如主文。
中    華    民    國    95    年    7     月    4    日
                      民事第二庭  法  官  蔡政哲
上為正本係照原本作成
如對本判決不服，應於送達後20日內，向本院提出上訴狀
中    華    民    國    95    年    7     月    4    日
                                  書記官  曾靖雯


司法院資訊處製作；財團法人民間司法改革基金會備份。
